最高法院刑事判決                              八十八年度台上字第三九一二號
    上  訴  人  甲○○
右上訴人因偽造文書案件，不服台灣高等法院高雄分院中華民國八十六年六月十日第
二審判決（八十五年度上訴字第二○四四號，起訴案號：台灣高雄地方法院檢察署八
十四年度偵續字第二五三號），提起上訴，本院判決如左：
    主  文
原判決撤銷，發回台灣高等法院高雄分院。
    理  由
本件原判決撤銷第一審諭知上訴人甲○○無罪之判決，改判論處上訴人共同行使偽造
私文書，足以生損害於他人罪刑，固非無見。
惟查原判決理由三謂：「核被告（即上訴人甲○○）與其弟係經營業務之人，向潘法
男購買不實之工資表，並於其業務上作成之文書為不實之登載，再於（民國）八十三
年四月間持以向稅捐稽徵機關申報（行使）所為足以生損害於各被申報人，係犯刑法
第二百十六條、第二百十五條、第二百十一條之行使偽造文書罪」等語，似指上訴人
係牽連犯行使偽造公文書罪，與主文所示「甲○○共同行使偽造私文書，足以生損害
於他人」，不相一致。難謂無判決理由矛盾之違法。又原判決附表一所示之被害人黃
嘉戌等共有廿二人，上訴人如確有與其弟許振華共同以向潘法男購買如原判決附表一
所示之偽造工資表，製作進項憑證虛列員薪資，再持向稅捐稽徵機關申報營業所得稅
，受害法益為多數，原判決未論述想像競合犯或連續犯，亦有未當。再原判決所據為
判決基礎之證人潘法男。黃蔡雅秋、陳玉芳、鮑俐汝之證言，均稱上訴人對於購買偽
造之工資表並不知情，且未經營能建營造有限公司（下稱能建公司）業務，上訴人之
弟許振華亦稱其為能建公司之實際負責人，上訴人僅係名義上負責人，原判決亦認上
訴人為能建公司之名義負責人，然究竟上訴人如何係知情而推由許振華為本件犯罪行
為，而有共犯關係，原判決並未說明其依憑之證據，亦有判決理由不備之違法。至原
判決以上訴人在能建公司有一間辦公室，及能建公司實際由其弟許振華經營等情，資
以認定上訴人對能建公司本件犯罪行為知情之公司負責人乙節，並未說明上訴人在能
建公司有一間辦公室及能建公司實際由許振華經營，與上訴人知情本件犯罪行為間，
究竟有何關連性，遽行論斷，自不足以昭折服，實情若何，自應再加詳查，以發現真
實。上訴意旨指摘原判決不當，尚非全無理由，應認有撤銷發回之原因。又原判決不
另為無罪諭知部分及移送併案審理部分，公訴人認與論罪科刑部分有裁判上一罪關係
，亦一併發回，合予明。
據上論結，應依刑事訴訟法第三百九十七條、第四百零一條，判決如主文。
中      華      民      國    八十八    年      七      月    二十二    日
                              最高法院刑事第十庭
                                  審判長法官  莊  登  照
                                        法官  洪  明  輝
                                        法官  蔡  清  遊
                                        法官  黃  一  鑫
                                        法官  林  秀  夫
      右正本證明與原本無異
                                              書  記  官
中      華      民      國    八十八    年      七      月              日
